臺灣高等法院民事裁定　　　　　　　　99年度重家上字第28號
上　訴　人　王炘宇
訴訟代理人　黃達元律師
複代　理人　王雅甄
被上　訴人　王胡菊英
訴訟代理人　朱容辰律師
被上訴人　　王夢蘭
　　　　　　王夢臨
　　　　　　王平宇
　　　　　　王夢粟
上列當事人間分割遺產事件，本院裁定如下：
    主  文
上訴人應於收受本裁定之日起七日內，補繳第一審裁判費新台幣
貳萬零貳佰柒拾元及第二審裁判費新台幣陸萬貳仟壹佰柒拾貳
元。
    理  由
一按訴訟標的之價額，由法院核定；核定訴訟標的之價額，以起
  訴時之交易價額為準；無交易價額者，以原告就訴訟標的所有
  之利益為準，民事訴訟法第77條之1第1、2項定有明文。又因
  分割共有物涉訟，其訴訟標的價額之計算，應以原告在第一審
  起訴時，因分割所受利益之客觀價額為準，當事人提起上訴時
  ，其上訴利益額亦以此為準，不因被告或原告提起上訴而有所
  歧異（最高法院72年度第2次民事庭庭長會議決定(二)參照），
  遺產在分割前雖為繼承人全體公同共有，但非不得按各繼承人
  之應繼分，計算該繼承人因分割遺產所受之利益，故就分割遺
  產之訴，其訴訟標的價額之核定，與因分割共有物訴訟之標的
  價額核定，並無不同。
二次按民事訴訟法第77條之15第3項、第77條之16規定，於第二
  審為訴之追加，其追加後訴訟標的之價額超過原訴訟標的之價
  額者，就其超過部分補徵第二審裁判費。又揆之民事訴訟法第
  77條之15第3項之立法理由說明，補徵數額之計算方式，係就
  追加後訴訟標的價額計算裁判費後，再扣除依原訴之訴訟標的
  價額算定之裁判費後補徵之。經查，分割遺產之訴，訴訟標的
  為遺產分割形成權，當事人提起上訴時所主張遺產之範圍，超
  出原告起訴當時所主張遺產之範圍，雖不涉及訴之追加，但因
  第二審之訴訟標的價額有所增加，非不得類推適用上開規定，
  命上訴人補繳第二審裁判費。
三本件上訴人於民國（下同）97年11月21日起訴請求分割如本院
  卷第21、22頁附表所示被繼承人王仲文之遺產，關於其訴訟標
  的價額之核定，說明如下：
(一)臺北市○○區○○段一小段137地號土地應有部分6,000分之13
  6（即36,000分之816），及其上建號1214建物（門牌：臺北市
  ○○○路260巷37-3號）所有權全部：本院囑託正一不動產估
  價師事務所（下稱正一事務所）鑑定，正一事務所以100年3月
  7日一百正法字第016號函提出鑑定報告書，表示上開土地、建
  物於97年11月21日之交易價額依序為新臺幣（下同）13,017,8
  50元、7,259,150元，合計20,277,000元（本院卷第244至253
  頁）。
(二)臺北市○○區○○段五小段448地號土地所有權全部：本院囑
  託正一事務所鑑定，正一事務所以同函提出鑑定報告書，表示
  上開土地於97年11月21日之交易價額為5,041,785元（本院卷
  第269至277頁）。
(三)存款共計1,582,908元。
(四)股票：依上訴人提出之股票收盤價暨總值（本院卷第119至132
  頁）、台灣士敏工程企業股份有限公司100年2月17日敏財100
  字第1號函（本院卷第229至231頁）、群益證券股份有限公司
  100年2月22日（100）群股代字第120號函（本院卷第240至241
  頁）、捷和建設股份有限公司100年2月16日捷和會字第10001
  號函（本院卷第237至239頁），於97年11月21日之交易價額共
  計4,436,583元（明細詳本裁定附表）。
(五)現金：32,532,000元。
(六)以上遺產於起訴日之交易價額共計63,870,276元，上訴人之應
  繼分為6分之1，核定第一審訴訟標的價額為10,645,046元，應
  徵第一審裁判費105,720元，上訴人僅繳納85,447元（原審卷1
  第3頁），尚有20,273元未據上訴人繳納。
四原審准予分割如原判決附表一所示遺產，上訴人不服，提起上
  訴，並於100年1月3日具狀主張臺北市○○區○○段五小段442
  、447地號土地應有部分各10分之3，及其上建號1814、1815、
  1816建物（門牌依序為臺北市○○街137巷7弄4號3、4樓及2號
  3樓）所有權全部，亦屬於被繼承人王仲文之遺產，應併入分
  割等語（見本院卷第43至45頁）。經查，第一審訴訟標的遺產
  總價為63,870,276元。又被上訴人提出正一事務所鑑定報告書
  ，顯示其鑑定臺北市○○區○○段五小段442、447地號土地應
  有部分各10分之1，及其上建號1820建物（門牌：臺北市○○
  街137巷7弄2號4樓）交易價額為10,827,600元（本院卷第70至
  74頁），而被上訴人陳稱：上訴人追加之三筆房地，其交易價
  額與臺北市○○街137巷7弄2號4樓房地之交易價額相當等語，
  為上訴人所不爭執，爰據以認定上訴人追加之三筆房地之交易
  價額各為10,827,600元（被上訴人於100年1月17日提出之答辯
  (一)狀誤載為10,824,600元，附此敘明）。故本件第二審訴訟標
  的遺產總價為96,353,076元（63,870,276＋10,827,600*3），
  上訴人之應繼分為6分之1，核定第二審訴訟標的價額為16,058
  ,846元，應徵第二審裁判費229,992元，上訴人僅繳納167,820
  元（本院卷第17、60頁），尚有62,172元未據上訴人繳納。
五綜上，爰以本裁定限命上訴人於收受本裁定之日起7日內，如
  數逕向本院補繳第一審裁判費20,273元及第二審裁判費62,172
  元，逾期未繳納，即駁回其上訴。
中    華    民    國   100    年    3     月    15    日
                    民事第四庭
                        審判長法  官  張劍男
                              法  官  彭昭芬
                              法  官  翁昭蓉
正本係照原本作成。
補繳裁判費部分不得抗告。
核定訴訟標的價格部分，如不服本裁定，應於收受送達後10日內
向本院提出抗告狀，並應繳納抗告費新台幣１千元。
中    華    民    國   100    年    3     月    16    日
                              書記官  張淑芬
附表：
一台灣水泥股份有限公司：44,616股、收盤價（97年11月21日
  ，下同）22.6元、總值1,008,322元。
二嘉新水泥股份有限公司：413股、收盤價12.35元、總值5,101
  元。
三味全股份有限公司：749股、收盤價19.7元、總值14,755元。
四大成長城企業股份有限公司：3,970股、收盤價23.1元、總值
  91,707元。
五台灣塑膠工業股份有限公司：528股、收盤價47.9元、總值
  25,291元。
六南亞塑膠工業股份有限公司：1,811股、收盤價38.5元、總值
  69,724元。
七台灣化學纖維股份有限公司：615股、收盤價46.1元、總值
  28,352元。
八利華羊毛工業股份有限公司：753股、收盤價3.4元、總值
  2,560元。
九東元電機股份有限公司：243股、收盤價8.3元、總值2,017元
  。
十中國人造纖維股份有限公司：5,633股、收盤價3.5元、總值
  19,716元。
十一中國鋼鐵股份有限公司：1,557股、收盤價22.8元、總值
  35,500元。
十二裕隆汽車股份有限公司：1,177股、收盤價12.35元、總值
  14,536元。
十三聯華電子股份有限公司：455股、收盤價7.28元、總值3,312元
  。
十四旺宏電子股份有限公司：183股、收盤價7.68元、總值1,405元
  。
十五國產實業建設股份有限公司：356股、收盤價8.42元、總值
  2,998元。
十六中華工程股份有限公司：601股、收盤價5.75元、總值3,456元
  。
十七國泰金融控股股份有限公司：1,524股、收盤價30.5元、總值
  46,482元。
十八中華開發金融控股股份有限公司：70,210股、收盤價5.8元、
  總值407,218元。
十九元大金融控股股份有限公司：2,325股、收盤價11.6元、總值
  26,970元。
二十兆豐金融控股股份有限公司：16,549股、收盤價8.95元、總值
  148,114元。
中國信託金融控股股份有限公司：266,944股、收盤價9.4元、
  總值250,927元。
第一金融控股股份有限公司：3,526股、收盤價13.8元、總值
  48,659元。
台灣紙業股份有限公司：561股、收盤價7.52元、總值4,219元
  。
台灣士敏工程企業股份有限公司：155,842股，97年11月每股
  淨值約13.9167元、總值2,168,806元。
新興航運股份有限公司：220股、收盤價22.45元、總值4,939
  元。
聯成化學科技股份有限公司：185股、收盤價8.09元、總值
  1,497元。
中興紡織股份有限公司：3,440股、97年11月每股淨值-6元，
  總價以0元計算。
捷和建設股份有限公司：6,657股、於97年11月每股淨值-4.77
  元，總價以0元計算。